【裁判字號】    97,審訴,70
【裁判日期】    970930
【裁判案由】    債務人異議之訴
【裁判全文】
臺灣臺北地方法院民事判決              97年度審訴字第70號
原      告  國華徵信有限公司
法定代理人  乙○○
訴訟代理人  謝世瑩律師
被      告  甲○○
上列當事人間債務人異議之訴事件，本院於97年9 月23日言詞辯
論終結，判決如下：
    主  文
原告之訴駁回。
訴訟費用新臺幣伍仟捌佰肆拾元由原告負擔。
  事實及理由
一原告經合法通知，未於言詞辯論期日到場，核無民事訴訟法第
  386 條各款所列情形，爰依被告之聲請，由其一造辯論而為判
  決。
二原告起訴主張：
  (一)伊於民國94年間受被告委任，代為收取被告對訴外人張玉女
    之債權新臺幣（下同）130 萬元，嗣因被告主張伊有逾越委
    任契約權限之行為，進而向鈞院提起民事訴訟請求損害賠償
    100萬元，並經本院以95年度訴字第10563號民事判決判令伊
    應給付被告100 萬元，及自95年12月28日起至清償日止，依
    年息百分之5 計算之利息，伊雖提起上訴，然遭台灣高等法
    院以96年度上易字第70號判決駁回之。
  (二)上開民事訴訟判決確定後，伊由所屬員工訴外人徐建出面
    ，於96年8月2日與被告達成和解，約定伊僅須清償60萬元，
    並由徐建當場簽發以徐建為發票人，金額合計60萬元之
    本票10紙交予被告收執。伊與被告和解後，徐建自96年10
    月起，匯款6 次予被告計14萬元，伊並清償15萬元，是被告
    對伊之損害賠償債權已由100 萬元因和解變更為60萬元，復
    經伊陸續清償29萬元，故伊對被告應餘31萬元之債務未償。
  (三)詎被告昧於前開以60萬元和解暨已由徐建匯款14萬元之清
    償事實，僅承認伊還款15萬元，並以伊尚積欠85萬元之債務
    未償為由聲請強制執行，現由鈞院民事執行處以97年執字第
    52524 號損害賠償強制執行事件執行中，爰依強制執行法第
    14條第1項規定提起債務人異議之訴。
  (四)聲明為：鈞院97年度執字第52524 號損害賠償強制執行事件
    就超過31萬元部份之執行程序應予撤銷。
三被告則抗辯：
  (一)兩造於96年8月2日成立和解契約，約定原告就台灣高等法院
    96年度上易字第70號損害賠償事件，同意賠償被告100 萬元
    及利息等費用15萬元，給付方式自96年9 月10日起至96年11
    月10日止，每月給付10萬元；自96年11月10日起至98年1 月
    10日止，每月給付5 萬元，雙方於律師見證下簽署和解協議
    書。
  (二)詎原告於簽署前開協議書後未依約付款，經伊催討始陸續清
    償15萬元，伊將之抵充本金，故伊之本金債權尚有85萬元。
    至於徐建所開立之60萬元本票，係依據協議書第4 條約定
    所簽發之違約賠償金擔保票，與本案無關，故伊針對本金債
    權85萬元聲請強制執行，於法有據。
  (三)聲明為：駁回原告之訴。
四得心證之理由：
  (一)按執行名義成立後，如有消滅或妨礙債權人請求之事由發生
    ，債務人得於強制執行程序終結前，向執行法院對債權人提
    起異議之訴，強制執行法第14條第1 項定有明文。前開法條
    所定債務人異議之訴，係以排除執行名義之執行力為目的，
    須執行名義成立後，有消滅或妨礙債權人請求之事由，始得
    由債務人於強制執行程序終結前，對債權人提起異議之訴；
    而所謂有消滅債權人請求事由之發生，係指新發生之事由，
    足以消滅債權人全部或一部強制執行請求權者，例如清償、
    免除、抵銷、提存、混同、債權讓與、債務承擔、消滅時效
    完成、解除條件成就等或其他類似之情事，始足當之。所謂
    有妨礙債權人請求事由，係指可使執行名義所載請求之全部
    或一部暫難行使之事由而言，如同意延期清償、同時履行抗
    辯、先訴抗辯權、留置權等是。又按當事人主張有利於己之
    事實者，就其事實有舉證之責任，為民事訴訟法第277 條所
    明定，是債務人提起債務人異議之訴，應對執行名義成立後
    ，發生消滅或債權人請求之事由一節，盡舉證之責。
  (二)經查：
    1.被告前以其對原告有債務不履行損害賠償請求權為由，訴
      請被告賠償100 萬元，並經本院、臺灣高等法院分別於95
      年12月28日、96年5月15日以95年度訴字第10563號、96年
      度上易字第70號判決肯認被告之請求權存在，判命被告應
      給付原告100 萬元及自95年10月13日起至清償日止，按年
      息百分之5 計算之利息，有前開判決書在卷可稽。被告嗣
      以前開民事判決書為執行名義（下稱系爭執行名義），向
      本院聲請對被告之財產在85萬元之範圍內為強制執行（案
      列97年度執字第52524 號），該強制執行程序尚未終結等
      情，亦經本院依職權調閱該執行案卷查明。
    2.原告提起本件債務人異議之訴，乃主張其於系爭執行名義
      成立後之96年8月2日，與原告就前開損害賠償債務之清償
      問題達成和解，雙方約定其僅須給付被告60萬元，且其嗣
      已清償其中之29萬元，故被告對其之債權僅餘31萬元云云
      ，惟上情為被告所否認，揆諸前開說明，即應由原告對被
      告已因和解免除其40萬元之債務及其已清償29萬元等事實
      ，盡舉證之責。然觀諸被告提出經律師見證、由徐建代
      理原告與被告簽署之和解協議書，其內明載：「立書人甲
      ○○（下稱甲方）、國華徵信股份有限公司（下稱乙方）
      ，雙方為和解事，同意條款如后：一乙方就高等法院96年
      度上易字第70號損害賠償事件，同意賠償甲方100 萬元整
      」等語，堪認被告辯稱：兩造於96年8月2日和解時，約定
      原告應按判決結果給付其本金100 萬元等語，與事實相符
      ，原告空言主張被告同意其僅須支付60萬元云云，並未舉
      證證明之，難認屬實。再者，被告坦認原告於96年8月2日
      簽署前開協議書後，已陸續清償本金15萬元，原告雖稱其
      清償之數額為29萬元云云，亦未能舉證以實其說，是原告
      於96年8月2日以後清償之數額，應以被告承認之15萬元為
      可採，則原告對被告所負之損害賠償債務，尚餘85萬元，
      被告在此範圍內聲請本院為強制執行，於法即屬有據。
  (三)綜上所述，原告未能證明其於系爭執行名義成立後，除已對
    被告清償15萬元外，尚有其他妨礙或消滅債權人請求之事由
    存在，則其提起本件債務人異議之訴，請求將本院97年度執
    字第52524 號強制執行事件，超過31萬元部份之強制執行程
    序撤銷，為無理由，不應准許。
  (四)本件兩造其餘攻擊防禦方法及舉證，核與判決結果無影響，
    爰不再一一論列，附此敘明。
五訴訟費用負擔之依據：民事訴訟法第78條。
中    華    民    國    97    年    9     月    30    日
                  民事第六庭    法  官  陳婷玉
以上正本係照原本作成
如對本判決上訴，須於判決送達後20日內向本院提出上訴狀
中    華    民    國    97    年    9     月    30    日
                                書記官  曾靖雯


司法院資訊處製作；財團法人民間司法改革基金會備份。
